臺灣高等法院刑事判決
109年度上訴字第4100號
上  訴  人  
即  被  告  曾莉婷


選任辯護人  王聖傑律師
            陳偉倫律師
上列上訴人因毒品危害防制條例案件，不服臺灣桃園地方法院10
9年度訴字第129號，中華民國109年6月29日第一審判決（起訴案
號：臺灣桃園地方檢察署108年度偵字第25567號），提起上訴，
本院判決如下：
    主  文
原判決撤銷。
曾莉婷共同販賣第二級毒品，未遂，處有期徒刑參年。扣案如附
表編號1所示之毒品均沒收銷燬，扣案如附表編號2至4所示之物
均沒收。
    事  實
一、曾莉婷與確實身分不詳綽號「阿命」之「郭世旻」（尚未查
    獲）、謝毓秀、陳冠傑等人（曾莉婷與另案被告謝毓秀、陳
    冠傑3人共同販賣第三級毒品等罪部分，經臺灣桃園地方法
    院以109年度訴字第20號判決均判決有罪，經上訴本院以109
    年度上訴字第3506號審理中）均明知甲基安非他命為毒品危
    害防制條例第2條第2項第2款所定之第二級毒品，愷他命、4
    -甲基甲機卡西酮均為第三級毒品，及氯二甲基卡西酮為第
    四級毒品，依法均不得販賣，竟與「郭世旻」於民國108年8
    月間組成名稱「頂尖菸酒行」販毒集團，共同基於販賣第二
    、三、四級毒品以營利之犯意聯絡，該集團成員販毒模式為
    由曾莉婷提供其承租位於桃園市○○區○○○街00號19樓之17號
    處所作為販賣毒品聯繫處所，負責販入毒品，並負責提供人
    頭門號卡以「頂尖菸酒行」名義傳送僅記載數量、金額或僅
    以記載「菸酒」、「金額」等暗語示意販賣毒品之簡訊予曾
    莉婷所曾任職酒店之酒店小姐、客人等人兜售毒品，並作為
    聯繫毒品買賣事宜（於108年8月至11月提供門號0000000000
    號、0000000000、0000000000、0000000000號等行動電話人
    頭SIM卡），及搭配門號0000000000號行動電話均作為「公
    機」，曾莉婷並與謝毓秀、陳冠傑分別輪流早、晚班，或個
    別自行接聽聯繫毒品交易事宜（雙方僅需確定交易時間、地
    點），並送交毒品，或由曾莉婷聯繫妥毒品交易事宜後，另
    指示謝毓秀或陳冠傑將毒品送交至指定處所予購毒者並收取
    購毒者交付之現金而完成交易，謝毓秀、陳冠傑將販售出毒
    品取得款項均交予曾莉婷，之後由曾莉婷統一記錄集團中各
    成員完成交易數量、金額等內容之帳目，每日計算各成員之
    報酬予各成員，再將記帳紀錄資料拍照後傳送予負責提供毒
    品之「郭世旻」核對帳目，以此方式著手於對外販賣毒品以
    牟利。曾莉婷於108年9月4日凌晨1時許，在桃園市中壢區大
    同路上之「凱悅」KTV自「郭世旻」處販入如附表編號1至4
    所示之第二、三、四級毒品後， 依上開銷售模式帶回販賣
    ，並藏放在其所駕駛車號0000-00自小客車內駕駛座上方夾
    層、冷氣孔內及駕駛座旁扶手置物格內，於該日晚間9時30
    分許，行經桃園市○○區○○街00號前，為警攔停盤檢，經警察
    覺車內有濃厚菸味而有可疑，經曾莉婷同意搜索，在車內前
    開藏置毒品處分別起出如附表編號1至4所示之毒品而未遂。
二、案經桃園市政府警察局刑事警察大隊報請臺灣桃園地方檢察
    署檢察官偵查起訴。
    理  由
一、證據能力：
    本判決認定事實所引用之供述及非供述證據，並無證據證明
    係公務員違背法定程序所取得，檢察官及上訴人即被告曾莉
    婷（下稱被告）及其辯護人對於證據能力均表示無意見（本
    院卷第79至83頁），本院審酌該等證據資料製作時之情況，
    並無違法不當及證明力明顯過低之瑕疵，認作為證據應屬適
    當，依刑事訴訟法第158條之4之解釋及第159條至第159條之
    5規定，均有證據能力。
二、實體部分
（一）認定本案犯罪事實所憑之證據及理由：
   1、訊據被告坦承與綽號「阿命」之郭世旻、陳冠傑、謝毓秀
      等人合組名稱「頂尖菸酒行」販毒集團，並以事實欄所載
      分工方式販售毒品，於上開事實欄所載之時、地甫販入如
      附表編號1至4所示第二、三、四級毒品，返程途中未及出
      售，即為警查獲等情不諱，惟稱：我所為應僅構成意圖販
      賣而持有第二、三、四級毒品罪，不構成販賣第二級毒品
      未遂罪。辯護意旨略以：依司法院釋字第792號解釋，販
      賣定義更明確，據被告於偵查中所陳，其因缺錢打算將向
      他人所購買之毒品轉賣賺取差價，但其尚未著手進行銷售
      即遭警方查獲，且無證據可證明被告有銷售行為，是被告
      所為應僅構成毒品危害防制條例第5條第2、3、4項之意圖
      販賣而持有第二、三、四級毒品罪，且本案被告所為應有
      刑法第59條減刑規定之適用等語。
   2、經查：
   （1）被告於108年9月4日凌晨1時許，至位於桃園市中壢區大
        同路上「凱悅KTV」店內，向綽號「小智」、「阿命」
        之「郭世旻」以現金新臺幣（下同）3萬元購得第二級
        毒品甲基安非他命1包、第三級毒品愷他命37包、摻有
        第三級毒品4-甲基甲基卡西酮水果包7包，及摻有第三
        級毒品4-甲基甲基卡西酮、第四級毒品氯二甲基卡西酮
        成分之果汁包合計22包（相關數量、淨重、純度均如附
        表編號1至4所示）等情，為被告所坦認（見偵字第2556
        7號偵查卷第15至23頁，原審卷第68至72、105至106頁
        ），核與證人即當日搭乘被告所駕車輛之林致豪陳述相
        符（見偵字第25567號偵查卷35至39頁），並有自願受
        搜索同意書、桃園市政府警察局搜索扣押筆錄、扣押物
        品目錄表、刑案現場及扣案物照片均附卷可稽（見偵字
        第25567號偵查卷第43至49、59至65頁）；扣案如附表
        編號1至4示之毒品，經送請相關單位鑑定結果，分別鑑
        驗出含有如附表編號1至4所載之第二、三、四級毒品成
        分等情，有台灣檢驗科技股份有限公司108年9月30日UL
        /2019/00000000號濫用藥物檢驗報告、交通部民用航空
        局航空醫務中心108年10月22日航藥鑑字第0000000Q號
        毒品鑑定書、內政部警政署刑事警察局中華民國108年1
        1月28日刑鑑字第1080094976號鑑定書在卷可佐（見偵
        字第25567號卷第109、123至124、133至134頁），上情
        ，堪以採信。
   （2）而被告於108年8月初某日，成立名為「頂尖菸酒行」販
        毒集團，另案被告謝毓秀、陳冠傑先後加入該販毒集團
        而分別與被告共同販賣毒品，被告與謝毓秀、陳冠傑等
        人販毒模式，分別輪流早、晚班、接聽聯繫毒品買賣事
        宜之公用手機，洽談妥後，即送交毒品至指定處所予購
        毒者，並當場收受現金而完成交易，而被告並負責提供
        公機、販入毒品，及不定期傳送販毒簡訊予其曾任職酒
        店之酒店小姐或酒店客人等人兜售，毒品販出後，被告
        並負責登載帳冊，計算交付各成員之報酬，及與「郭世
        旻」核對帳目等，並先後販賣毒品予陳俊丞（4次）、
        張妘嘉（3次）、巫文瀚（3次）、王新方（4次）、賴
        志鋼（3次）、曾健龍（3次）、邱楷儒、趙語喬（4次
        ），迄於同年11月13日為警持搜索票分別至被告、謝毓
        秀、陳冠傑住處及個人所使用車輛執行相關搜索，並扣
        得大量第三級毒品愷他命、摻有毒品咖啡包、帳冊、供
        被告等人聯繫買賣毒品使用之公機等物而查獲，並認被
        告所為構成組織犯罪條例第3條第1項前段發起犯罪組織
        罪及單獨或分別與陳冠傑、謝毓秀共犯修正前毒品危害
        防制條例第4條第3項販賣第三級毒品罪，並就被告所犯
        上開發起犯罪組織罪及共犯販賣第三級毒品罪等節，為
        想像競合犯，依刑法第55條規定，從一重之販賣第三級
        毒品罪論，經臺灣桃園地方法院以109年度訴字第20號
        判決，被告部分（共25罪），定應執行有期徒刑6年6月
        ，現由本院另案（109年度上訴字第3506號）審理中，
        有被告前案紀錄表，並經本院調閱被告另案即上述案號
        全卷資料可佐，亦可認定。
   （3）按修正前毒品危害防制條例第4條第1項至第4項規定「
        販賣毒品」罪之成立要件，僅限於「銷售賣出」之行為
        已完成，始足該當，業經司法院著有釋字第792號解釋
        。其解釋理由略謂：「販賣」一詞，或解為出售物品，
        或解為購入物品再轉售，無論何者，所謂販賣之核心意
        義均在出售，而非單指購入物品之行為；從毒品條例第
        4條本身之體系著眼，販賣毒品罪，應在處罰「賣出」
        毒品，因而產生毒品危害之行為，蓋販賣須如此解釋，
        其嚴重程度始與上述製造或運輸毒品之危害相當；再就
        毒品條例整體體系觀之，毒品危害防制條例第4條第6項
        及第5條，分別定有「販賣毒品未遂罪」及「意圖販賣
        而持有毒品罪」；而就「單純購入而持有」毒品之犯罪
        態樣，毒品危害防制條例於第11條亦定有「持有毒品罪
        」之相應規範。亦即，立法者於衡量不同態樣之毒品犯
        罪行為，及所欲維護法益之重要性、防止侵害之可能性
        及事後矯正行為人之必要性後，於毒品危害防制條例第
        4條第1項至第4項、第6項、第5條及第11條，將販賣毒
        品、持有毒品之行為，建構出「販賣毒品既遂」、「販
        賣毒品未遂」、「意圖販賣而持有毒品」及「（單純）
        持有毒品」四種不同犯罪態樣之體系，並依行為人對該
        等犯罪所應負責任之程度，定其處罰。是依據前開規定
        所建構之體系，毒品危害防制條例第4條第1項至第4項
        所定之「販賣毒品既遂」，解釋上，應指銷售賣出之行
        為已完成者而言，不包含單純「購入」毒品的情形等旨
        。是雖以營利為目的，而購入毒品，倘未有「銷售」行
        為，尚無販賣之可言，自無涉販賣毒品既遂或未遂之問
        題。僅得依取得毒品時之主觀犯意區別，分別成立毒品
        危害防制條例第5條之意圖販賣而持有，或第11條（單
        純）持有毒品罪責（最高法院109年度台上字第4092號
        判決意旨參照）。即關於「販賣未遂」與「意圖販賣而
        持有」的關係，如果於購入後有著手於賣出的行為，但
        尚未真正賣出，參酌本件解釋的意旨，應該當販賣未遂
        罪；然而如果只有買入而無法證明其已經著手於賣出的
        行為，則只能於有販賣的意圖時，論以第5條較輕的「
        意圖販賣而持有」毒品罪（最高法院109年度台上大字
        第4861號裁定亦同意旨）。被告上訴本院稱：我以3萬
        元販入附表編號1至4所示毒品，還沒有聯絡任何人表示
        有毒品可以賣，應僅構成意圖販賣而持有毒品罪云云。
        然觀被告與另案共犯等人合組名稱「頂尖菸酒行」進行
        販賣毒品，由其規劃販賣毒品之整體計畫及行為模式，
        由另案被告謝毓秀、陳冠傑先後加入該販毒集團，以事
        實欄所載分工模式進行販賣毒品事宜，被告與謝毓秀、
        陳冠傑等人究竟如何順利銷售毒品，即由被告負責提供
        「公機」、販入毒品分別交予謝毓秀、陳冠傑販售，並
        以其曾任職酒店而得悉酒店小姐、客人之聯絡電話，即
        傳送販毒暗語簡訊兜售毒品，待客人上門聯繫，進而由
        被告、謝毓秀、陳冠傑等人分別24小時輪班接聽電話、
        送交毒品、收取購毒現金，並於完成交易負責記錄帳目
        、計算報酬予謝毓秀、陳冠傑，及與提供毒品之「郭世
        旻」核對帳目，此即為被告販毒既定行為模式等節，業
        經被告於另案偵查中陳述明確（見本院調閱108年度偵
        字第33790號偵查卷〈下稱偵字第33790號偵查卷〉一第29
        、46至48頁），核與證人即另案共犯謝毓秀、陳冠傑另
        案中陳述明確（見偵字第33790號偵查卷一第129至133
        、165至169、281至284、291、305至307頁），且警方
        所查獲向被告、謝毓秀、陳冠傑等人聯絡並購得毒品愷
        他命之購毒者，均因所持用行動電話接獲「頂尖菸酒行
        」銷售毒品訊息之簡訊，由簡訊內容所記載示意販賣毒
        品之相關數量、金額等訊息，進而與被告等人聯繫購買
        毒品愷他命部分，亦據證人陳俊丞、王新方、賴志鋼、
        曾健龍、巫文瀚、張妘嘉、邱楷儒、趙語喬等人證述明
        確（見偵字第33790號偵查卷二第27至33、69至72、109
        至116、131至136、151至156、172至178、201至205、2
        19至225頁），並有被告等人以「頂尖菸酒行」先後於1
        08年8月8日、同年9月9日、同年9月16日、同年9月24日
        、同年11月2日等期日均有傳送如：「5.65000、3.4300
        0、2.22000、新洋酒上市、洋酒700買3送1」或「頂尖
        菸酒行全面更新5.75000、3.33000、2.12000、0.91000
        、特調新洋酒上市、洋酒700買3送1」等示意販賣毒品
        數量及金額等內容之簡訊予上述購毒者，並有監聽譯文
        在卷可按（見偵字第33790號偵查卷二第39、79、121、
        143、163、183、211、232頁）。並佐以被告於本案偵
        查中陳稱：警方所查扣毒品均是我的，我是以3萬元購
        得，因我最近缺錢，打算賣出去賺外快，其中第二級毒
        品甲基安非他命我打算賣500元、摻有毒品小惡魔果汁
        包及555包裝的果汁包，每包均以700元販售，另愷他命
        部分有3種價格，分別為1000元、3000元、5000元，愷
        他命賣給我的馬伕已經分大小不同包，分成大中小3種
        尺寸，小包有9包、中包24包、大包有4包，所以我可以
        分辨價位，且我預期這次所購入毒品賣出去可以賣10萬
        元左右等語（見偵字第25567號偵查卷第19至20頁，原
        審卷第69頁），可徵被告販入毒品可預期有7萬元之獲
        利，即被告所陳其販入毒品各包欲出售單價，顯與其銷
        售毒品簡訊內容所載毒品數量、價格相符，足證已有銷
        售之行為，倘被告於販入後若需另行重新聯繫販售，如
        何可順利預期賣出獲利之金額？且依被告所販入扣案附
        表所示毒品，該出售或交付毒品予被告之人，顯甚為瞭
        解被告販賣模式，已依「頂尖菸酒行」販賣毒品慣例分
        大中小3種不同重量之包裝妥交予被告，被告無須另外
        分裝、秤重，即可立即交付出售。據上，可見被告本次
        販入附表編號1至4所示毒品，原就是以上開販毒計畫、
        行為模式中其所負責取得、販入毒品之部分行為，並無
        另外如個人、單獨販賣毒品者，待接獲購毒者購買毒品
        之要求後才開始找毒品上游購入毒品才交付出售，或於
        購入毒品後始聯繫找尋施用者是否有毒品需求之情迥不
        相同，即被告為集團性之販毒者，顯非個人、單獨販賣
        毒品者資力、能力上可相比，而被告所組之販毒集團於
        108年8月初開始運作銷售，其已傳送販毒簡訊招徠客戶
        ，已有固定購買毒品之客源，價格、數量固定，並無需
        另商議購買數量、金額，或觀看貨源，且有足夠人力得
        以24小時輪班接聽電話、交付毒品，則被告所屬之販毒
        集團銷售毒品之銷售行為網絡早已架構穩固連結完整，
        因而，被告於108年9月4日販入如附表編號1至4所示毒
        品，即為其在該集團中所負責分擔部分，並非單純販入
        而持有、或意圖販賣而持有毒品之行為甚明，是被告所
        組之「頂尖菸酒行」販毒集團已著手販賣毒品之構成要
        件行為，揆諸前揭說明，被告購入如附表編號1至4所示
        毒品即已著手販賣之銷售行為，應可確定。被告及辯護
        意旨所稱被告購入扣案毒品時尚未聯繫任何客人欲行兜
        售尚未著手，僅構成意圖販賣而持有云云，顯為卸責之
        詞，並不可採。
 　（4）又被告於偵查及原審中均明確陳稱：扣案毒品均是向「
        郭世旻」所購入，因缺錢打算賣出去賺外快，全部以3
        萬元購入，全部賣出後可獲得10萬元，而顯有7萬元之
        獲利甚明，堪認被告主觀上確有營利之意圖甚明。
 　3、綜上，本案事證明確，被告本案犯行堪以認定，應依法論
      科。  
（二）論罪
   1、法律修正之說明：
 　   按行為後法律有變更，適用行為時法律，但行為後法律有
      利於行為人，適用最有利之法律，刑法第2條第1項定有明
      文。被告行為後，毒品危害防制條例第4條、第17條等規
      定均於109年1月15日經總統公布修正，於同年7月15日起
      生效施行：
 　（1）修正前毒品危害防制條例第4條第2、3、4項規定：「製
        造、運輸、販賣第二級毒品者，處無期徒刑或七年以上
        有期徒刑，得併科新臺幣一千萬元以下罰金」、「製造
        、運輸、販賣第三級毒品者，處7年以上有期徒刑，得
        併科新臺幣700萬元以下罰金」、「製造、運輸、販賣
        第四級毒品者，處5年以上12年以下有期徒刑。」。新
        法則提高有期徒刑及罰金法定刑上限，本案經新舊法比
        較結果，應以被告行為時之法律即修正前之毒品危害防
        制條例第4條第2、3、4項規定對被告較為有利。
　 （2）修正後之毒品危害防制條例增訂第9條第3項「犯前五條
        之罪而混合二種以上之毒品者，適用其中最高級別毒品
        之法定刑，並加重其刑至二分之一」。
　 （3）修正前毒品危害防制條例第17條第2項原規定：「犯第
        四條至第八條之罪於偵查及審判中均自白者，減輕其刑
        。」，修正後毒品危害防制條例第17條第2項則規定：
        「犯第四條至第八條之罪於偵查及歷次審判中均自白者
        ，減輕其刑。」而增加須於「歷次」審判中均自白，始
        得依該條項減輕之要件。
　 （4）經比較新舊法結果，上述修正後之法律未較有利於被告
        ，依刑法第2條第1項前段規定，為新、舊法之比較  後
        ，因上開修正後之毒品危害防制條例相關規定並未  較
        有利於被告，故本案對被告應整體適用修正前毒品  危
        害防制條例之規定。
　 2、查被告已著手進行販賣毒品之銷售，進而販入附表編號1
      至4所示第二、三、四級毒品，不久即為警方攔查而查獲
      ，是核被告所為，係犯修正前毒品危害防制條例第4條第6
      項、第2、3、4項之販賣第二、三、四級毒品未遂罪。被
      告意圖販賣而持有第二、三、四級毒品之低度行為均為高
      度販賣未遂犯行所吸收，均不另論罪。公訴意旨認被告持
      有第二、三、四級毒品之行為與販賣第二、三、四級毒品
      未遂為具有想像競合犯之關係，尚屬誤會。又被告同時購
      入附表編號1至4所示毒品，未及售出為警查獲而不遂，同
      時販賣第二、三、四級毒品未遂罪，為想像競合犯，應從
      一重之販賣第二級毒品未遂罪論處。
 　3、共犯關係：
　　  據被告所陳其所為本案犯行，係因「郭世旻」以有賺錢機
      會誘引而加入，在該集團中負責掌機，並與「郭世旻」對
      帳，及販入毒品，本案所扣毒品為「郭世旻」所提供，有
      被告提出刑事告發狀、被告109年10月30日調查筆錄、另
      案被告陳冠傑109年12月14日調查筆錄、犯罪嫌疑人指認
      表、行動電話翻拍照片在卷可按（見本院109年度上訴字
      第3506號卷第203至219、235至255，本院卷第65至67頁）
      ，是被告與「郭世旻」等人就本案犯行有犯意聯絡及行為
      分擔，為共同正犯。
   4、刑之減輕部分：
 　（1）刑法第25條第2項未遂犯減刑：
  　　　被告已著手於本案販賣第二級毒品犯罪行為之實行，因
        返程途中為警攔檢查獲而不遂，為未遂犯，爰依刑法第
        25條第2項規定，按既遂犯之刑減輕之。
 　（2）修正前毒品危害防制條例第17條第2項自白減刑之規定
        ：
　　　  被告為警查獲後，就其犯行於警、偵訊及原審均自白犯
        行，業如前述，應依修正前毒品危害防制條例第17條第
        2項規定，減輕其刑。並依法遞減之。
 　（3）本案並無毒品危害防制條例第17條第1項減刑規定之適
        用：
       被告上訴固提出告發狀，就本案扣案毒品來源提出告發
        ，然迄未查獲相關共犯部分，為證人即承辦員警陳驛隴
        另案審理中到庭證述在卷，並有臺灣桃園地方檢察署11
        0年3月18日函、桃園市政府警察局大溪分局110年3月18
        日溪警分刑字第1100006996號函覆在卷可按（見本院10
        9年度上訴字第3506號卷第196至198、273、275頁），
        是本案並未因被告供出毒品來源而查獲其他正犯或共犯
        之情，而無上開減刑規定之適用，併此說明。
   （4）本案並無刑法第59條減刑規定之適用：　
        被告及其辯護人固主張被告意圖販賣而持有毒品之犯行
        ，未及賣出即遭警查獲，所生實質危害尚屬有限，相較
        於長期販賣毒品而大量購入毒品轉售牟利之大盤、中盤
        者有別，且被告從偵查中至審理中均坦承犯行，未逃避
        接受刑罰，且被告僅有高中畢業，為改善家中環境一時
        失慮而誤罹刑章，被告犯後在家中經營早餐店工作至今
        ，已回歸正常生活，而被告所犯意圖販賣而持有第二級
        毒品罪，法定刑為5年以上有期徒刑之重罪，縱依毒品
        危害防制條例第17條第2項規定減刑後之法定最低刑度
        ，依社會一般觀念及法律感情猶有過重之情，客觀上不
        無可憫恕之處，應依刑法第59條減輕其刑等語，惟按刑
        法第59條規定之酌量減輕其刑，必須犯罪另有特殊之原
        因與環境，在客觀上足以引起一般同情，認為即使予以
        宣告法定最低度刑，猶嫌過重者，始有其適用。此所謂
        法定最低度刑，固包括法定最低本刑；惟遇有其他法定
        減輕之事由者，則應係指適用其他法定減輕事由減輕其
        刑後之最低度刑而言。倘被告別有法定減輕事由者，應
        先適用法定減輕事由減輕其刑後，猶認其犯罪之情狀顯
        可憫恕，即使科以該減輕後之最低度刑仍嫌過重者，始
        得適用刑法第59條規定酌量減輕其刑（最高法院100年
        度台上字第744號判決意旨參照）。觀諸被告於108年8
        月間即成立名稱「頂尖菸酒行」販毒集團販售毒品，已
        查獲含被告共3人日夜輪流接聽電話、送交毒品，登載
        帳冊、核對帳目，並負責販入欲販賣之毒品，因而於10
        8年9月4日為警查獲被告甫購入欲販賣毒品，然被告交
        保後，仍然在該販毒集團中販售毒品，迄至108年11月1
        3日破獲該販毒集團分別逮捕被告及相關共犯謝毓秀、
        陳冠傑等人始告瓦解，均如前述，可見被告是利用集團
        式販賣毒品，24小時輪流接聽電話、送交毒品，在該集
        團中所擔任角色確屬重要，且本次所查獲如附表編號1
        至4所示毒品種類、數量甚多，並觀被告整體犯行，犯
        罪時間甚長，販賣對象者眾，獲利甚高，與一般施用毒
        品同儕相互間一時互通有無，臨時零星轉售之小額交易
        之情迥異，顯屬辯護意旨所稱之長期販賣毒品而大量購
        入毒品轉售牟利之中盤販毒集團成員，是依被告整體犯
        罪情節、行為惡害，審酌行為人主客觀一切犯罪情狀，
        並無特殊之原因與環境認在客觀上足以引起一般同情，
        且經依上開規定減輕其刑後，足為適當量刑，並無縱予
        宣告法定最低刑度猶嫌過重之情事，認被告無適用刑法
        第59條減輕其刑之餘地。
三、原判決撤銷之理由：
（一）原審認被告本案犯行事證明確，而為論科，固非無見，惟
      查：原審所認被告本案所為構成毒品危害防制條例第4條
      第6項、第2項販賣第二級毒品未遂罪，所引用最高法院10
      1年第10次刑事庭會議決意要旨，僅說明被告意圖營利而
      販入毒品，未及賣出，即構成販賣毒品未遂罪，然行為人
      雖以營利為目的，而購入毒品，倘未有「銷售」行為，尚
      無販賣之可言，自無涉販賣毒品既遂或未遂之問題。僅得
      依取得毒品時之主觀犯意區別，分別成立毒品條例第5 條
      之意圖販賣而持有，或第11條（單純）持有毒品罪責，如
      前所述，則原判決理由並未說明被告就本案構成販賣未遂
      之相關銷售行為所憑之事證，遽論以販賣未遂罪，其法則
      適用，即無憑判斷；又被告為本案犯行，與其所述毒品提
      供之「郭世旻」間顯具有共犯關係，原審亦未論及，均有
      未妥。被告上訴雖就犯罪事實部分不爭執，惟稱其所為僅
      構成毒品危害防制條例第5條第2項意圖販賣而持有第二級
      毒品罪，及應適用刑法第59條酌量減輕之規定，固無理由
      ，均如前述，然原判決既有上開可議之處，自應由本院予
      以撤銷改判。
（二）量刑：
    　爰以行為人之責任為基礎，審酌被告明知毒品戕害人體身
      心健康甚鉅，不思循正當途徑賺取生活所需，為謀一己私
      利，漠視法令禁制而組成販毒集團販賣第二、三、四級毒
      品，助長毒品流通，對社會治安造成相當危害，且本案販
      入如附表編號1至4大量毒品，已著手銷售，雖經警方即時
      查獲而未遂，仍應予非難，並審酌被告犯後坦承犯行，及
      其上訴後於本院所陳，並供述相關毒品提供者，但現仍未
      查獲等犯後態度，並審酌被告本案所販入毒品種類、數量
      、本案之犯罪動機、手段，及被告所陳之智識程度、家庭
      經濟生活狀況等一切情狀，量處如主文第2項所示之刑。
（三）沒收銷燬及沒收部分：
 　1、扣案如附表編號1所示之物，經鑑驗為第二級毒品甲基安
      非他命，有附表編號1所示鑑定書附卷可稽，係毒品危害
      防制條例所規定之第二級毒品，不問屬於犯罪行為人與否
      ，應依毒品危害防制條例第18條第1項前段規定宣告沒收
      銷燬，至包裝前揭毒品之包裝袋，因與其內之毒品難以析
      離，且無析離之實益與必要，應一併沒收銷燬之。
   2、又違禁物，不問屬於犯罪行為人與否，沒收之，刑法第38
      條第1項定有明文。查扣案如附表編號2至4所示之扣案物
      ，均經鑑定分別鑑驗出有如附表編號2至4所示之第三級毒
      品或第三、四級毒品成分，亦有如附表編號2至4所示鑑定
      書可佐，則均為違禁物，並為被告為本案犯行所有之物，
      均應依上開規定沒收，而包裝前揭毒品之包裝袋，均因與
      其內之毒品難以分離，亦均併諭知沒收。　　　 
據上論斷，應依刑事訴訟法第369條第1項前段、第364條、第299
 條第1項前段規定，判決如主文。
本案經檢察官王碩志、劉哲名提起公訴，檢察官戴文亮到庭執行
職務。
中　　華　　民　　國　　110 　年　　5 　　月　　13　　日
                  刑事第十四庭  審判長法　官  黃斯偉
                                      法　官  許泰誠
                                      法　官  程克琳
以上正本證明與原本無異。
如不服本判決，應於收受送達後20日內向本院提出上訴書狀，其
未敘述上訴之理由者並得於提起上訴後20日內向本院補提理由書
（均須按他造當事人之人數附繕本）「切勿逕送上級法院」。
                                      書記官  劉靜慧
中　　華　　民　　國　　110 　年　　5 　　月　　14　　日
附錄本案論罪科刑法條
修正前毒品危害防制條例第4條：
製造、運輸、販賣第一級毒品者，處死刑或無期徒刑；處無期徒
刑者，得併科新臺幣二千萬元以下罰金。
製造、運輸、販賣第二級毒品者，處無期徒刑或七年以上有期徒
刑，得併科新臺幣一千萬元以下罰金。
製造、運輸、販賣第三級毒品者，處七年以上有期徒刑，得併科
新臺幣七百萬元以下罰金。
製造、運輸、販賣第四級毒品者，處五年以上十二年以下有期徒
刑，得併科新臺幣三百萬元以下罰金。
製造、運輸、販賣專供製造或施用毒品之器具者，處一年以上七
年以下有期徒刑，得併科新臺幣一百萬元以下罰金。
前五項之未遂犯罰之。
附表：被告於108年9月4日查扣之物：
編 號 扣案物名稱及數量 備             註  1 第二級毒品甲基安非他命/1包（含包裝袋1個） 含袋重：0.3公克 淨重：0.134公克 驗餘淨重：0.1318公克 台灣檢驗科技股份有限公司108年9月30日出具濫用藥物檢驗報告（偵字第25567號偵查卷第109頁）  2  第三級毒品愷他命/37包（含包裝袋37個） 含袋重：49.654公克 淨重：41548公克 純質淨重：39.6022公克驗餘淨重：41.4426公克 交通部民用航空局航空醫務中心108年10月22日航藥鑑字第0000000號、0000000Q號毒品鑑定書（偵字第25567號偵查卷第121至124頁）  3 含有第三級毒品4-甲基甲基卡西酮及第四級毒品氯二甲基卡西酮果汁包/22包（含包裝袋22個） 含袋重：166.29公克 驗前總淨重：140.11公克 驗前總純質淨重：4.2公克 驗餘總淨重：138.79公克 內政部警政署刑事警察局108年11月28日刑鑑字第1080094976號鑑定書（偵字第25567號偵查卷第133至134頁）  4 含有第三級毒品4-甲基甲基卡西酮成分果汁包/7包（含包裝袋7個） 含袋重：74.87公克 驗前總淨重：65.14公克驗前總純質淨重：1.3公克 驗餘總淨重63.82公克 同上